【裁判字號】    97,上更(一),44
【裁判日期】    970229
【裁判案由】    詐欺
【裁判全文】
台灣高等法院刑事判決            97年度上更 (一)字第44 號
上  訴  人  台灣士林地方法院檢察署檢察官
上  訴  人
即  被  告  壬○○
上列上訴人等因被告常業詐欺案件，不服台灣士林地方法院九十
四年度訴字第四０號，中華民國九十五年四月二十五日第一審判
決（起訴案號：台灣士林地方法院檢察署九十二年度偵字第一一
三五五號、九十三年度偵字第四三一０號，併辦案號：台灣桃園
地方法院檢察署九十四年度偵字第四六０號），提起上訴，本院
判決後經最高法院發回更審，本院更為判決如下：
    主  文
原判決撤銷。
壬○○共同犯常業詐欺取財罪，處有期徒刑貳年。緩刑伍年。
扣案如附表一所示之物均沒收。
    事  實
一、壬○○基於意圖為自己不法所有以詐術使人陷於錯誤而給付
    金錢並以之為常業之犯意：
  (一)自稱FRANK，夥同呂世雄（自稱KENNY）、洪俊臨（自稱JEFF
    ）、張瑞貞（自稱LEE）、洪証（自稱KING）、夏建華、
    陳文怡（自稱王經理或王小姐）、張培芬（以上七人均經本
    院另案判處常業欺罪刑在案）、真實姓名年籍不詳自稱DANN
    Y、ANDY、ALBERT、MINGO之成年人（香港地區人士）、孫姓
    、王姓等姓名年籍不詳之成年女子，及若干成年不明人士，
    共同基於意圖為自己不法所有之常業詐欺犯意聯絡，自民國
    九十二年五月間起，至九十二年九月初止，在台北市○○區
    ○○路一段十七號十二樓之四，以「摩笙建材有限公司（下
    稱摩笙公司）」名義，於九十二年五月二十九日設立登記（
    摩笙公司業於九十二年十月二十二日辦理解散登記），由不
    知情之楊錦榮擔任負責人，登記公司營業項目為木材、建材
    、機器設備、國際貿易、首飾金屬礦石批發業為幌。
  (二)自稱JAMS，再夥同呂世雄、洪俊臨、張瑞貞、王偉師（自稱
    PETER，業經本院另案判處常業詐欺罪刑在案）、夏建華（
    自稱MICHAEL）、洪証、張培芬、陳文怡、真實姓名年籍
    不詳自稱DANNY、FLORA（或SOFINA）、CARA、ANDY、ALBERT
    、MINGO等成年人，以及若干不明成年人士，共同基於意圖
    為自己不法所有之常業詐欺犯意聯絡，自九十二年十月中旬
    （十五日）起，至九十二年十一月六日為警查獲時止，在桃
    園縣桃園市○○路九號十五樓之二及十一號十五樓之二，由
    不知情之祁棣出面向不知情之鄭明義承租上開房屋，並由不
    知情之劉國禎擔任負責人，以「寶萊市場資訊有限公司」（
    下稱寶萊公司，自九十二年六月六日設立登記，於九十二年
    十一月十一日至九十三年十一月十日辦理停業登記）為名登
    記，於營業地點懸掛「寶萊五金建材有限公司」之匾額為幌
    。
  (三)摩笙公司、寶萊公司實際均由ANDY、ALBERT、MINGO等人為
    集團首腦，由呂世雄以「總督導」之名擔任現場負責人，負
    責於獨立房間內以監聽控制器、針孔監視器，監控其他成員
    及新進員工之行動；壬○○任採購部主管；張培芬擔任總機
    ，負責轉接各辦公室間電話；陳文怡為人事助理；洪俊臨、
    張瑞貞擔任助理，夏建華、洪証、DANNY擔任專員，寶萊
    公司復另以王偉師、FLORA、CARA等人擔任專員，各均明知
    摩笙公司與寶萊公司並無實際從事或仲介期貨買賣交易，亦
    無受香港地區之資產管理或投資顧問公司委託在台灣地區招
    攬客戶從事期貨買賣業務，以如下之分工方式詐騙不特定人
    ，即由陳文怡負責先於中國時報、自由時報等報紙之人事資
    訊版刊登徵用紀錄員、統計助理、文書助理或採購助理之徵
    才廣告，經應徵者撥打刊登電話詢問，由張培芬接聽來電，
    過濾並選出二十八歲以上之應徵女性，並指示條件符合之應
    徵者前往公司面談，俟應徵者前來上班，即由洪俊臨、張瑞
    貞或陳文怡面試並向新進人員佯稱公司經營五金建材貿易業
    務，由呂世雄決定錄用後，洪俊臨或張瑞貞再於新進人員開
    始上班時，將其各別與偽裝成新進人員之洪証、王偉師、
    夏建華、DANNY、FLORA或CARA等人，一對一搭配在獨立辦公
    室內上班，以「附表二」所示之詐騙分工與手法對各新進員
    工詐騙，伺機由壬○○、洪俊臨或張瑞貞，與各專員配合：
  (1)先由洪俊臨或張瑞貞交付虛偽不實之公司客戶之期貨交易資
    料，命新進員工整理計算。
  (2)再由洪俊臨或張瑞貞向新進人員訛稱壬○○請假或出差，壬
    ○○交代要新進人員依壬○○之期貨交易資料打電話至香港
    地區期貨交易所詢價，張培芬於各新進人員欲打往香港地區
    詢價時，即將電話轉接至壬○○辦公室後，再轉接由上開若
    干不明人士於不詳地點佯裝係於香港地區接聽電話之期貨交
    易所人員與應徵者對話。
  (3)嗣再由壬○○假裝交付若干現金及不實之交易資料予各專員
    ，佯稱各專員投資之獲利甚多，而使新進員工陷於錯誤，以
    為一同上班之專員出資投資五金期貨，大量獲利，而後再行
    遊說新進員工獨資或與專員集資，透過摩笙公司、寶萊公司
    向「香港傳傑資產管理公司」（下稱傳傑公司）下單買賣貴
    金屬期貨。渠等見新進員工提出款項交壬○○代為投資而上
    鉤後，或由壬○○於數日之後交付新台幣（下同）數千至數
    萬元不等之現金予應徵者，佯稱係投資獲利，致新進員工陷
    於錯誤，於新進員工再加碼投資數日後，再告以因交易操作
    錯誤而無法出單或投資虧損需補繳保證金，否則本金將遭沒
    收處分，致若干新進員工唯恐血本無歸，再度加碼投資而陸
    續交付現金，待投資之新進員工起疑時，則由楊錦榮之帳戶
    匯款少許薪資搪塞之，連續以買賣期貨之名行詐騙之實，並
    因而繼續交付更鉅額款項。
  (四)壬○○及呂世雄等人計向「附表二」所示之被害人詐得如「
    附表二」所示之款項予以朋分，其中各人員每月薪資為：總
    機二萬六千至二萬七千元，人事助理三萬至三萬五千元，助
    理三萬五千至四萬元，專員二萬五千至三萬元，採購部主管
    五萬元，現場總督導五萬至八萬元，並設有獎金制度如下：
    即新進員工每受騙繳出四十萬元（或美金一萬元），專員可
    分得一萬至一萬五千元，助理可分得一萬元，採購部主管與
    現場總督導可分得七千至八千元。壬○○及呂世雄等人即以
    此維生，恃此為業。
  (五)嗣經摩笙公司應徵者甲○○、戊○○因發現遭騙而分別於九
    十二年八月十一日具狀、同年九月三日前往檢察署按鈴申告
    ，經檢察官發交司法警察查證後，陸續追查尚有庚○○遭詐
    騙。又寶萊公司應徵者丙○○亦發覺有異，於同年十一月四
    日報警處理，而由丙○○帶同員警於同年月六日下午一時三
    十分許，前往寶萊公司查證，員警到達該址一樓等電梯時，
    恰巧遇下樓用餐之洪俊臨，遂向洪俊臨表明員警身分，由洪
    俊臨配合調查帶同警員至十五樓查證，而寶萊公司內人員經
    監視系統見員警及洪俊臨、丙○○等人到達，遂將大門反鎖
    拒不開門，員警為避免公司內人員將證據湮滅及犯罪嫌疑人
    逃匿，認為情況急迫，遂報請台灣桃園地方法院檢察署檢察
    官依法指揮逕行搜索，並得檢察官同意後，請來鎖匠開啟寶
    萊公司大門，會同洪俊臨進入公司，當場逮捕洪俊臨、張瑞
    貞、陳文怡、張培芬，另在場之壬○○、呂世雄、DENNY、C
    ARA、洪証、夏建華及王偉師則趁隙逃逸，員警則當場扣
    得供犯罪所用之如「附表一」所示之各項物品及與本案無關
    之印章九枚、經濟部函二份、洪俊臨所有之行動電話一支及
    銀行帳戶二本等物。
二、案經簡素真、乙○○、丙○○、己○○、丁○○及辛○○訴
    由桃園縣政府警察局移請台灣士林地方法院檢察署檢察官偵
    查起訴及台灣桃園地方法院檢察署移送原審併案審理。
    理  由
一、訊據上訴人即被告壬○○對於上揭犯罪事實業已坦承不諱，
    且查：
  (一)共犯之呂世雄、洪俊臨、張瑞貞、洪証、夏建華、王偉師
    、張培芬、陳文怡於本院另案（九十六年度上更(一)三七一號
    ）更審審理時亦供承上開犯行甚詳。
  (二)被害人簡素真、丁○○、丙○○、辛○○、乙○○、己○○
    （以上六人為台灣桃園地方法院檢察署偵辦部分）、戊○○
    、甲○○、庚○○（以上三人為台灣士林地方法院檢察署偵
    辦部分）於警詢、偵查及法院審理時亦分別證述被告與呂世
    雄等人係採「附表二」所示之詐騙分工方式向彼等施詐各該
    款項等情。
  (三)另有刊登報紙人事廣告四則、登報用剪貼簿冊三冊、寶萊五
    金建材有限公司設立登記名稱申請表影本、桃園市○○路九
    號、十一號十五樓之二租賃契約影本、現場查扣證物相片九
    張、簡素真指認洪俊臨、張培芬、張瑞貞、陳文怡照片、密
    報人「翁扁輝」函法務部電子郵件、張瑞貞確認警方製作該
    詐欺集團組織分工表、桃園縣政府警察局刑警隊偵查報告、
    搜索扣押筆錄、甲○○指認被告身分證影本、中華電信門號
    00 00000000 門號用戶查詢、泛亞電信行動電話0000000000
    通聯紀錄查詢、戊○○提供之傳傑公司「帳號及密碼通知書
    」、傳傑公司投資對帳單、被告手稿、台灣國際商業會計事
    務所函、被害人林仁鳳檢舉函、被告之郵局存摺明細、台灣
    銀行存摺明細、中國農民銀行存摺明細、玉山銀行存摺明細
    、法務部調查局台北市調查處九十三年五月二十七日肆字00
    000000000號函、庚○○華南銀行存摺影本、戊○○刑事告
    訴狀暨附件、戊○○金融機構存摺明細影本、戊○○信用卡
    繳款、及消費、預借現金明細、戊○○刑事狀暨附件、楊錦
    榮與許秀春就台北市○○路○段十七號十二樓之四房屋租賃
    契約書影本、終止房屋租賃同意書影本、摩笙公司卷宗等資
    料在卷，暨「附表一」所示物品扣案可稽。
    綜上，被告對於上開犯罪事實之自白，核與事實相符，堪信
    為真實。被告有以犯詐欺取財罪為常業之犯行，事證明確，
    堪予認定，應依法論科。
二、按被告行為後，刑法業於九十四年二月二日修正公布，並自
    九十五年七月一日施行（以下依此為基準，分別稱為修正前
    、修正後刑法），比較修正前後之規定而為有利被告之適用
    時，應就罪刑有關之共犯、未遂犯、想像競合犯、牽連犯、
    連續犯、結合犯，以及累犯加重、自首減輕暨其他法定加減
    原因（如身分加減）與加減例等一切情形，綜其全部罪刑之
    結果而為比較，並為整體之適用，不能割裂而分別適用有利
    之條文。查：
  (一)修正前刑法第二十八條規定：「二人以上共同實施犯罪之行
    為者，皆為正犯」，修正後則規定：「二人以上共同實行犯
    罪之行為者，皆為正犯」，本條之修正理由係為排除陰謀共
    同正犯、預備共同正犯於本條所規定之正犯之外，然被告與
    呂世雄等人就本件犯行，有以自己共同犯罪之意思，事先同
    謀而推由其中一部分人實施犯罪之行為（同謀共同正犯），
    或直接參與分擔構成要件之行為（實施共同正犯），無論依
    修正前、後刑法第二十八條之規定，均為共同正犯。
  (二)修正後刑法業將刑法第三百四十條所定以犯第三百三十九條
    之罪為常業之常業詐欺取財罪刪除，惟刑法第三百三十九條
    第一項之詐欺取財罪，其法定刑為五年以下有期徒刑、拘役
    或科或併科銀元一千元以下罰金；而修正前刑法第三百四十
    條之常業詐欺罪，其法定刑為一年以上七年以下有期徒刑，
    得併科銀元五萬元以下罰金。本件被告分別在摩笙公司、寶
    萊公司期間多次犯詐欺取財罪，如分論併罰，以法定最重本
    刑計算，其分論併罰之刑度已逾犯常業詐欺取財罪之最重本
    刑。故應以適用修正前刑法第三百四十條處斷，對被告較為
    有利。
    是綜合全部罪刑之結果而為比較，應以修正前之刑法對被告
    有利；從而，本件應適用修正前之刑法即被告行為時之刑法
    論處。
三、核被告所為，係犯修正前刑法第三百四十條之常業詐欺取財
    罪。被告就摩笙公司部分，與呂世雄、洪俊臨、張瑞貞、洪
    証、夏建華、陳文怡、張培芬、DANNY、ANDY、ALBERT、M
    INGO、孫姓、王姓成年女子及若干成年不明人士間；就寶萊
    公司部分，與呂世雄、洪俊臨、張瑞貞、王偉師、夏建華、
    洪証、張培芬、陳文怡、DANNY、FLORA（或SOFINA）、CA
    RA、ANDY、ALBERT、MINGO及若干不明成年人士間，就所犯
    常業詐欺罪，有犯意聯絡及行為分擔，均為共同正犯。又本
    件公訴人起訴之犯罪事實雖未敘及被告對於被害人簡素真、
    乙○○、丙○○、己○○、丁○○、辛○○之詐欺取財犯行
    ，然該部分事實與公訴人起訴之犯罪事實既屬具有常業詐欺
    取財犯行之實質上一罪之關係，應為起訴效力所及，本院自
    應併予審究。
四、原審據以論科，固非無見；然查原審判決後，刑法業已修正
    ，有如上述，原判決未及比較適用，尚有未洽（至於最高法
    院發回意旨(三)指原判決並無主文欄第二項記載之「附表壹」
    ，事實及理由欄敘及之「附表一」、「附表二」附原判決可
    參等旨，經查該附表一、二均係附於原判決所附之起訴書之
    後，是並無疏漏，併予說明）。被告上訴意旨未具體指摘原
    判決有何不當，檢察官上訴意旨則指摘原審量刑過輕，固均
    非有理由，然原判決既有上述可議，仍屬無可維持，應由本
    院將原判決撤銷改判。爰審酌被告明知所參與者為詐欺集團
    ，乃因自軍中退役，謀生不易，為圖不法利益維生，竟一再
    從事炸欺犯行，使被害人誤以為摩笙公司、寶萊公司從事貿
    易業務而加入，被告實際直接參與佯裝期貨投資之詐騙行為
    ，鼓吹被害人投資，利用被害人單純謀職及投資心理行騙，
    手段惡劣，遭詐騙之被害人數甚多，受害亦深，影響被害人
    財產及生活狀況嚴重，被告參與之層級及涉案程度甚深，惟
    其於犯後尚知及時悔悟，坦承犯行，並已賠償被害人之損害
    等犯罪之動機、目的、手段、所生危害程度及犯後態度等一
    切情狀，量處其有期徒刑二年。
五、末查，被告未曾因故意犯罪而受有期徒刑以上刑之宣告，有
    本院被告前案紀錄表在卷足稽，其因一時失慮而罹刑章，犯
    後復與告訴人達成民事和解，有和解協議書在卷可按（見原
    審卷第一二四至一四０頁、第二０八、二０九頁），本院審
    酌被告之父母年邁罹病，仰賴被告從事管理員工作維生，有
    其提出之診斷證明書等資料為憑，被告本身亦年近六十歲，
    本次犯行情節固非輕，但其經此教訓應足資警惕，信無再犯
    之虞，因認所宣告之刑以暫不執行為適當，爰依刑法第七十
    四條第一項第一款規定，宣告緩刑五年，以啟自新。
六、扣案如「附表一」所示之物，編號1至14號部分均係共犯AND
    Y、ALBERT、MINGO等人所有之物，業據共犯呂世雄供承在卷
    ；編號15號部分係共犯洪俊臨、張瑞貞所有之物，據彼二人
    自承無誤，各該物均係被告與呂世雄等人共犯常業詐欺取財
    罪所用之物，應依修正前刑法第三十八條第一項第二款規定
    宣告沒收。其餘扣案物品尚與被告本件犯罪無關，故不予宣
    告沒收，附此敘明。
據上論斷，應依刑事訴訟法第三百六十九條第一項前段、第三百
六十四條、第二百九十九條第一項前段，刑法第二條第一項前段
，修正前刑法第二十八條、第三百四十條、第七十四條第一項第
一款、第三十八條第一項第二款，修正前罰金罰鍰提高標準條例
第一條前段，現行法規所定貨幣單位折算新台幣條例第二條，判
決如主文。
本案經檢察官游明仁到庭執行職務。
中    華    民    國    97    年    2     月    29    日
                  刑事第二十庭  審判長法  官  楊貴雄
                                      法  官  鄧振球
                                      法  官  林立華
以上正本證明與原本無異。
如不服本判決，應於收受送達後十日內向本院提出上訴書狀，其
未敘述上訴之理由者並得於提起上訴後十日內向本院補提理由書
（均須按他造當事人之人數附繕本）。
                                      書記官  廖月女
中    華    民    國    97    年    2     月    29    日
附錄：本案論罪科刑法條
修正前刑法第340條
以犯第339條之罪為常業者，處1年以上7年以下有期徒刑，得併
科5萬元以下罰金。
附表一：
┌──┬───────────┬──┬───────────┐
│編號│品                 名 │份數│所       有         人│
├──┼───────────┼──┼───────────┤
│ １ │電腦主機              │ 1  │ANDY、ALBERT、MINGO   │
├──┼───────────┼──┼───────────┤
│ ２ │"KingeE"牌傳真機      │ 1  │同上                  │
├──┼───────────┼──┼───────────┤
│ ３ │"Fanasoic"牌傳真機    │ 1  │同上                  │
├──┼───────────┼──┼───────────┤
│ ４ │列表機                │ 1  │同上                  │
├──┼───────────┼──┼───────────┤
│ ５ │小型影印機            │ 1  │同上                  │
├──┼───────────┼──┼───────────┤
│ ６ │監聽控制器            │ 1  │同上                  │
├──┼───────────┼──┼───────────┤
│ ７ │筆記型電腦            │ 1  │同上                  │
├──┼───────────┼──┼───────────┤
│ ８ │針孔監視器            │ 4  │同上                  │
├──┼───────────┼──┼───────────┤
│ ９ │登報用剪貼簿冊        │ 3  │同上                  │
├──┼───────────┼──┼───────────┤
│ １０ │監聽用麥克風          │ 2  │同上                  │
├──┼───────────┼──┼───────────┤
│  │寶萊公司應徵人資料表格│192 │同上                  │
├──┼───────────┼──┼───────────┤
│  │員工10月份薪資表      │ 1  │同上                  │
├──┼───────────┼──┼───────────┤
│  │員工打卡表            │ 37 │同上                  │
├──┼───────────┼──┼───────────┤
│  │應徵個人資料表        │ 11 │同上                  │
├──┼───────────┼──┼───────────┤
│  │SONY牌行動電話        │ 2  │洪俊臨、張瑞貞        │
└──┴───────────┴──┴───────────┘
附表二：詐騙各被害人情形：
一、被害人簡素真
  (一)應徵時間
    民國92年5月下旬應徵，5月26日開始上班。
  (二)應徵公司
    摩笙公司。
  (三)參與詐騙者
    (1)張瑞貞、(2)洪俊臨、(3)洪証（自稱KING）、(4)壬○○（
    自稱FRANK）。
  (四)詐騙手法
    (1)張瑞貞：面試錄用被害人，向被害人訛稱公司從事貿易業
      務、介紹公司業務。
    (2)洪俊臨：自稱主管、佯使被害人從事文書作業、要求被害
      人代壬○○撥打白銀期貨投資電話而佯裝確有白銀期貨買
      賣之事、以佯裝合夥方式鼓吹被害人投資。
    (3)洪証：與洪俊臨佯裝撥打白銀投資電話、佯裝收取投資
      紅利，與壬○○佯裝白銀期貨投資獲利豐厚，佯裝與洪俊
      臨、被害人合夥投資。
    (4)壬○○：偽以交付帳號及密碼通知書、簽訂合約書鼓吹被
      害人投資，偽以交付紅利予洪証之方式佯裝投資白銀期
      貨獲利豐厚、交付4千元不等之金額給被害人使被害人誤
      以為確有獲利、鼓吹被害人投資、佯裝交易操作錯誤需再
      補入資金要求被害人加碼投資。
  (五)詐騙金額（新台幣）
    446 萬元（92.6.2交50萬元予壬○○簽約開戶投資，壬○○
    以投資出問題不能出單，要求被害人再繳交保證金始能繼續
    交易，被害人陸續於6.10、6.13、6.19、6.25各交付150萬
    、80萬、105萬、61萬元予壬○○）。
二、被害人丁○○
  (一)應徵時間
    92年10月17日應徵，10月20日開始上班。
  (二)應徵公司
    寶萊公司。
  (三)參與詐騙者
    (1)陳文怡、(2)洪俊臨、(3)CARA、(4)壬○○（自稱JAMS）。
  (四)詐騙手法
    (1)陳文怡：面試錄用被害人，向被害人訛稱公司從事五金貿
      易業務。
    (2)洪俊臨：安排被害人與CARA同辦公室，要求被害人代壬○
      ○撥打白銀期貨投資電話而佯裝確有白銀期貨買賣之事。
    (3)CARA：佯裝收取投資紅利、與壬○○佯裝白銀期貨投資獲
      利豐厚、佯裝與被害人合夥投資、鼓吹被害人投資、佯稱
      交易操作錯誤需再補入資金要求被害人再加碼投資。
    (4)壬○○：偽以交付紅利予CARA之方式佯裝投資白銀期貨獲
      利豐厚、交付1萬元、1萬2千元不等之金額給使被害人，
      使被害人誤以為確有獲利、鼓吹被害人投資、佯裝交易操
      作錯誤需再補入資金要求被害人加碼投資。
  (五)詐騙金額（新台幣）
    100萬元（92.1.28拿40萬元予壬○○代為簽約開戶投資，11
    .3CARA向被害人訛稱交易出問題不能出單，並稱要再繳交60
    萬元始能繼續交易，11.4被害人即受騙交60萬元予壬○○）
    。
三、被害人丙○○
  (一)應徵時間
    92年10月17日應徵，10月22日開始上班。
  (二)應徵公司
    寶萊公司。
  (三)參與詐騙者
    (1)陳文怡、(2)洪俊臨、(3)DANNY、(4)壬○○（自稱JAMS）、
    (5)張培芬。
  (四)詐騙手法
    (1)陳文怡：面試錄用被害人，向被害人訛稱公司從事五金貿
      易業務。
    (2)洪俊臨：安排被害人與DANNY同辦公室，佯裝代壬○○要
      求DANNY及被害人撥打白銀期貨投資電話，並以教導被害
      人打電話詢價、估算獲利之方式使被害人誤以為真有白銀
      期貨投資。
    (3)DANNY：佯裝收取投資紅利、與壬○○佯裝白銀期貨投資
      獲利豐厚、鼓吹被害人投資、佯稱交易操作錯誤需再補入
      資金要求被害人再加碼投資。
    (4)壬○○：偽以交付紅利予DANNY之方式佯裝投資白銀期貨
      獲利豐厚、交付1萬元、1萬2千元不等之金額給被害人使
      被害人誤以為確有獲利，鼓吹被害人投資，佯裝交易操作
      錯誤需再補入資金要求被害人加碼投資。
    (5)張培芬：擔任總機，為被害人轉播或轉接投資電話。
  (五)詐騙金額（新台幣）
    40萬元（92.1.29拿40萬元予壬○○代為簽約開戶投資）。
四、被害人辛○○
  (一)應徵時間
    92年10月20日應徵，10月21日開始上班。
  (二)應徵公司
    寶萊公司。
  (三)參與詐騙者
    (1)洪俊臨、(2)張瑞貞、(3)王偉師、(4)壬○○（自稱JAMS）。
  (四)詐騙手法
    (1)洪俊臨：面試錄用被害人，向被害人訛稱公司從事五金貿
      易業務。
    (2)張瑞貞：安排被害人與王偉師同辦公室，請被害人代壬○
      ○撥打白銀期貨投資電話而佯裝確有白銀期貨買賣之事。
    (3)王偉師：佯裝收取投資紅利、與壬○○佯裝白銀期貨投資
      獲利豐厚、鼓吹被害人投資、佯稱交易操作錯誤需再補入
      資金要求被害人再加碼投資。
    (4)壬○○：偽以交付紅利予王偉師之方式佯裝投資白銀質貨
      獲利豐厚、交付1萬1千元給被害人使被害人證以為確有獲
      利、鼓吹被害人投資、佯裝交易操作錯誤需再補入資金要
      求被害人加碼投資。
  (五)詐騙金額（新台幣）
    20萬元（92.10.31拿20萬元給壬○○代為簽約開戶投資）。
五、被害人乙○○
  (一)應徵時間
    92年10月20日應徵，10月21日開始上班。
  (二)應徵公司
    寶萊公司。
  (三)參與詐騙者
    (1)陳文怡、(2)張瑞貞、(3)王偉師、(4)壬○○（自稱JAMS）。
  (四)詐騙手法
    (1)陳文怡：面試錄用被害人。
    (2)張瑞貞：向被害人訛稱公司從事貿易業務、安排被害人與
      王偉師同辦公室，佯稱幫壬○○寫報表而知白銀投資獲利
      良好，要求被害人代壬○○撥打投資電話而佯裝確有白銀
      期貨買賣之事、鼓吹被害人投資。
    (3)王偉師：佯裝收取投資紅利、與壬○○佯裝白銀期貨投期
      貨投資獲利豐厚、鼓吹被害人投資、佯稱先作完數張交易
      數、要求被害人再加碼投資。
    (4)壬○○：偽以交付紅利予王偉師之方式佯稱投資白銀期貨
      獲利豐厚、交付7千5百萬、9千元給被害人誤以為確有獲
      利，鼓吹被害人投資。
  (五)詐騙金額（新台幣）
    43萬元（92.10.31拿30萬元予壬○○代為簽約，11.4王偉師
    向被害人訛稱交易出問題，不能出單，若要交易要再投入金
    錢即受騙將13萬元交予壬○○）。
六、被害人己○○
  (一)應徵時間
    92年10月23日應徵，10月21日開始上班。
  (二)應徵公司
    寶萊公司。
  (三)參與詐騙者
    (1)陳文怡（自稱王小姐）、(2)張瑞貞、(3)夏建華、(4)壬○○
    （自稱JAMS）
  (四)詐騙手法
    (1)陳文怡：面試被害人。
    (2)張瑞貞：錄用被害人，向被害人訛稱公司從事五金貿易業
      務，安排被害人與夏建華同辦公室，請被害人代壬○○撥
      打白銀投資電話而佯裝確有白銀期貨買賣之事。
    (3)夏建華：佯裝收取投資紅利、與壬○○佯裝白銀期貨投資
      獲利豐厚、鼓吹被害人投資、佯稱先作完數張交易數，要
      求被害人再加碼投資。
    (4)壬○○：偽以交付紅利予夏建華之方式佯裝投白銀期貨獲
      利豐厚、交付5千、6千元給被害人使被害人誤以為確有獲
      利、鼓吹被害人投資。
  (五)詐騙金額（新台幣）
    20萬元（於92.10.31交20萬元予壬○○開戶投資）。
七、被害人戊○○
  (一)應徵時間
    92.6.16。
  (二)應徵公司
    摩笙公司。
  (三)參與詐騙者
    (1)洪俊臨、(2)壬○○。
  (四)詐騙手法
    (1)洪俊臨：佯使被害人從事抄寫香港傳傑公司交易明細等文
      書作業而佯裝公司確有白銀期貨買賣之事。
    (2)壬○○：主動告知公司及其本身有投資貴金屬期貨投資，
      很有經驗，獲利甚豐，偽以交付帳號及密碼通知書、簽訂
      合約書鼓吹被害人投資，偽以交付紅利給予之方式佯裝投
      資白銀期貨獲利豐厚金額給被害人使被害人誤以為確有獲
      利，鼓吹被害人投資、佯裝交易操作錯誤需再補入資金要
      被害人加碼投資。
  (五)詐騙金額（新台幣）
    162萬元（92.6.26交付壬○○ 4萬元保證金，翌日交付36萬
    元開戶，之後壬○○告知保證金不足，投資虧損，要補繳，
    被害人陸續於92.7.2、7.11、7.18、7.30各交付壬○○60萬
    、24萬、26萬、12萬元。
八、被害人甲○○
  (一)應徵時間
    92.7.17。
  (二)應徵公司
    摩笙公司。
  (三)參與詐騙者
    (1)陳文怡、(2)洪俊臨、(3)洪証、(4)壬○○。
  (四)詐騙手法
    (1)陳文怡：面試錄用被害人，訛騙被害人公司從事建材五金
      ，及台灣接單，大陸出貨之業務型態。
    (2)洪俊臨：佯使被害人從事抄寫香港傳傑公司交易明細等文
      作業而佯裝公司確有白銀期貨買賣之事，並交予被害人壬
      ○○之白銀交易明細，謊稱壬○○要求被害人代為詢價，
      使被害人誤以為壬○○投資得利。
    (3)洪証：佯裝撥打白銀期貨詢價電話、與壬○○佯裝白銀
      期貨投資獲利豐厚、佯裝收取投資紅利、佯裝與被害人共
      同投資。
    (4)壬○○：主動告知可投資貴金屬期貨投資，獲利甚豐，偽
      以交付帳號及密碼通知書、簽訂合約書及香港期貨商電話
      號碼鼓吹被害人投資、偽以交付2萬6千元紅利予之方式佯
      裝投資白銀期貨獲利豐厚、金額給被害人使被害人誤以為
      確有獲利，鼓吹被害人投資、佯裝交易操作錯誤（卡單）
      需再補入保證金要求被害人加碼投資。
  (五)詐騙金額（新台幣）
    186 萬元（被害人先誤信與洪証共同投資，交付壬○○40
    萬元保證金，後為壬○○及洪証詐騙誤以為投資【卡單】
    ，欲填平損失，再陸續交付60萬元、40萬元、46萬元）。
九、被害人庚○○
  (一)應徵時間
    92.7.5正式上班。
  (二)應徵公司
    摩笙公司。
  (三)參與詐騙者
    (1)陳文怡、(2)DANNY、(3)壬○○。
  (四)詐騙手法
    (1)陳文怡：面試錄用被害人，訛騙被害人公司在大陸佛山地
      區有鋼鐵工廠，台灣接單，大陸出貨之業務型態。
    (2)DANNY：佯裝撥打白銀投資電話、佯裝收取投資紅利，與
      壬○○佯裝白銀期貨投資紅利，與壬○○佯裝白銀期貨投
      資獲利豐厚，佯裝與被害人共同投資。
    (3)壬○○：主動告知可投資貴金屬期貨投資，獲利甚豐，偽
      以交付帳號及密碼通知書、簽訂合約書及香港期貨商電話
      號碼鼓吹被害人投資，偽以交付2萬6千元紅利給予之方式
      佯裝投資白銀期貨獲利豐厚、金額給被害人使被害人誤以
      為確有獲利、鼓吹被害人投資、佯裝交易操作錯誤需再補
      入資金要求被害人加碼投資。
  (五)詐騙金額（新台幣）
    100 萬元（被害人先交15萬元給壬○○開戶，壬○○後向被
    害人訛稱1個期貨交易單至需要2萬元美金即80萬元台幣，要
    求被害人於 1星期內補交65萬元，被害人於是照交共65萬元
    予壬○○，後因壬○○訛稱投資虧損，被害人再加碼投資20
    萬元）


司法院資訊處製作；財團法人民間司法改革基金會備份。
